【裁判字號】    98,消債更,62
【裁判日期】    980331
【裁判案由】    更生事件
【裁判全文】
臺灣臺北地方法院民事裁定            98年度消債更字第62號
聲  請  人
即債務人    乙○○
上列當事人因消費者債務清理事件聲請更生，本院裁定如下：
    主  文
聲請駁回。
聲請費用由聲請人負擔。
    理  由
一、按債務人與金融機構協商成立者，不得聲請更生或清算，但
    因不可歸責於己之事由，致履行顯有重大困難者，不在此限
    ；本條例施行前，債務人依金融主管機關協調成立之中華民
    國銀行公會會員辦理消費金融案件無擔保債務協商機制與金
    融機構成立之協商，準用前項之規定，消費者債務清理條例
    第151條第5項、第6項分別定有明文。是債務人於與金融機
    構協商成立後，仍須以其於該方案履行困難甚或履行不能，
    因不可歸責於己，始能聲請更生或清算。又聲請更生或清算
    不合程式或不備其他要件者，法院應以裁定駁回之，但其情
    形可以補正者，法院應定期間先命補正，復為同條例第8條
    所明定。
二、本件債務人向本院聲請更生，其聲請意旨略以：伊於消費者
    債務清理條例施行前，曾於95年間以書面向最大債權金融機
    構即債權人美商花旗銀行股份有限公司（下稱花旗銀行）請
    求共同協商債務清償方案，並與之成立協商，然因每月約定
    還款金額高達新台幣（下同）9,518元，且該協商內容漏列
    債權人玉山商業銀行股份有限公司（下稱玉山銀行），而伊
    於成立協商時每月收入不固定，嗣每月雖有24,000元之收入
    ，但伊個人每月必須生活費用7,000元、保險費每月需支出
    8,300元，還需給付父、母扶養費各5,000元，實無法負擔上
    開協商還款金額，顯有不可歸責於己之事由，致履行原協商
    條件顯有重大困難，故於96年1月間毀諾未繳付任何款項，
    且伊無擔保或無優先權之債務總額未逾1,200萬元，復未經
    法院裁定開始清算程序或宣告破產，爰請求裁定准予更生云
    云。
三、經查：
  (一)債務人於本條例施行前，依金融主管機關協調與中華民國銀
    行公會會員即債權人花旗銀行辦理消費金融案件無擔保債務
    協商，與之成立協商還款方案係約定每月月金為9,518元，
    共分80期，自95年7月起繳款等情，有上開協議書、無擔保
    債務還款計劃在卷可稽。債務人雖主張伊無力負擔該還款金
    額云云，但依花旗銀行提出債務人於協商時提供收入證明切
    結書記載，債務人於成立協商前每月收入僅18,000元，債務
    人並自承伊目前月薪為24,000元等語，且債務人經本院發函
    限期補正伊先前償還協商款項之經濟來源為何，如係經他人
    資助者，併陳報向他人借貸之證明等節，迄今遲未陳報，則
    以債務人於毀諾前薪資收入較現今為少，債務人尚且能於未
    向他人借貸情形下，履行協商內容，詎債務人現今收入較協
    商時優渥，債務人又未能提出其他證據證明伊自上開債務協
    商通過迄其提起本件聲請為止，收入及財產有何重大改變等
    情，自難謂上開還款金額非債務人所得負擔。
  (二)債務人雖稱：伊每月收入扣除支出已無剩餘，且另有積欠玉
    山銀行負債，故上開協商金額非伊所能負擔云云。但查，依
    債務人陳報必要支出項目，其中高達8,300元為商業保險費
    用支出，惟債務人僅能提出其中每月應繳3,000元之國泰人
    壽保險股份有限公司保險費送金單為證，其餘5,300元部分
    未據伊提出其他證據證明確有此部分支出，則債務人每月是
    否果有高達8,300元之保險費支出，即屬有疑，況依一般社
    會通念，商業保險費用支出尚非屬生活必要支出，債務人亦
    未能舉證證明上開費用之必要性，故債務人自願支出上開非
    必要費用，縱使因此導致無法繼續繳款因而毀諾，亦難謂屬
    非可歸責於己之事由。
  (三)而債務人之父甲○○於96年間有股票、利息及租賃收入合計
    2,224,817元，其所有不動產、投資等財產價值23,669,518
    元，其母呂林明珠亦有執行業務收入1,058,636元，有渠等2
    人之所得調件明細表及所得稅扣繳憑單附卷可稽，渠等財力
    均較債務人豐厚許多，尚難認為渠等有不能維持生活之情形
    ，況債務人父母之扶養義務人除渠等2人間因互屬配偶同為
    法定扶養義務人外，尚有含債務人在內子女3人，則債務人
    縱需負扶養義務，亦僅需負擔6分之1之扶養義務（按：配偶
    各負2分之1扶養義務，其他子女應負擔之扶養比例即為6分
    之1），且依民法第1115條第3項規定，負扶養義務者有數人
    而其親等同一時，應各依其經濟能力，分擔義務。本件債務
    人既主張伊有不能清償債務之情事且債務總金額遠大於資產
    總價值，則債務人之父母依法即應由所有之扶養義務人各依
    經濟能力分擔，自不得強加扶養費之支出，而造成債務人不
    足清償債務之岐異現象。是以債務人所述之每月收入24,000
    元計算，扣除債務人自承每月必要之生活費用7,000元，及
    債務人扶養其父、母2人各1,638元（依行政院主計處公佈之
    97年度臺灣省每人每月最低生活費用9,829元計算，9,829元
    /2/3＝1,638元），尚有餘13,724元可供債務人運用，足以
    負擔債務人與花旗銀行協商還款金額，亦尚有餘力可以償還
    債務人積欠玉山銀行之債務，並無不能清償債務之情事。則
    債務人以上開事由據為其無法履行協商條件之不可歸責於己
    事由，並無可採。
四、綜上，本件債務人既無不可歸責於己之事由，其更生之聲請
    應屬要件不備，且又無從補正，依首揭條文之意旨，自應駁
    回，爰裁定如主文。
中    華    民    國    98    年    3     月    31    日
                  民事第三庭  法      官  管靜怡
上為正本係照原本作成 。
如不服本裁定，應於裁定送達後10日內，以書狀向本院提出抗告
，並繳納抗告費新臺幣1千元。
中    華    民    國    98    年    3     月    31    日
                              書  記  官  張婕妤


司法院資訊處製作；財團法人民間司法改革基金會備份。
